【裁判字號】    95,監,258
【裁判日期】    950908
【裁判案由】    改定禁治產人監護人
【裁判全文】
臺灣板橋地方法院民事裁定               95年度監字第258號
聲  請  人  乙○○
                        號2樓.
相  對  人  甲○○
上列聲請人聲請改定禁治產人之監護人事件，本院裁定如下：
    主      文
聲請駁回。
聲請費用由聲請人負擔。
    理      由
一、按禁治產人之監護人，依下列順序定之：(一)配偶(二)父母(三)與
    禁治產人同居之祖父母(四)家長(五)後死之父或母以遺囑指定之
    人。不能依前項規定定其監護人時，由法院徵求親屬會議之
    意見選定之，民法第1111條定有明文。
二、本件聲請意旨略以：聲請人乙○○係禁治產人甲○○之母親
    ，聲請人與配偶白圻沛同為禁治產人甲○○之法定監護人，
    然監護人之一白圻沛已於民國95年5 月9 日死亡，因聲請人
    與禁治產人甲○○同為白圻沛之繼承人，為避免利害關係人
    之權利受損，經親屬會議選任禁治產人之阿姨林美齡為辦理
    被繼承人白圻沛遺產分割繼承期間之權利義務代理人，爰聲
    請鈞院參酌親屬會議決議，裁定於辦理被繼承人白圻沛遺產
    分割繼承期間改由林美齡行使禁治產人甲○○之監護人職務
    。
三、聲請人主張之前項事實固據聲請人提出戶籍謄本二件、禁治
    產監護親屬會議決議書一件為證，惟查：
(一)禁治產人甲○○之法定監護人，依民法第1111條第1 項第2
    款規定，為禁治產人之父母白圻沛、乙○○。
(二)聲請人雖謂其配偶白圻沛於95年5 月9 日死亡，其與禁治產
    人共同為繼承人，為辦理被繼承人白圻沛遺產分割繼承事宜
    ，因聲請人與禁治產人同為白圻沛之繼承人，是聲請人為繼
    承人又兼為禁治產人之監護人，事涉民法禁止自己代理及雙
    方代理之規定，為此聲請另選定禁治產人之阿姨林美齡為禁
    治產人之監護人等情。惟按聲請人本身為繼承人兼亦同為繼
    承人身分之禁治產人之監護人，為辦理遺產分割繼承，事涉
    民法禁止自己代理及雙方代理之規定，乃屬「因特定事項」
    行使監護權遭遇障礙之單一事件，核與民法第1111條所規定
    禁治產人之設置及指定監護人之性質，本係為長期性、持續
    性及全面性為禁治產人之人身及財產上監護，有所不同。是
    以，聲請人自不得以禁治產人有關辦理白圻沛遺產分割繼承
    之特定事項行使監護權遭遇障礙之單一事件，而聲請法院另
    定監護人。本件聲請，於法即屬不合，應予駁回。
(三)至於監護人「因特定事項」行使監護職務，涉及民法禁止自
    己代理及雙方代理之規定時，應得依民法第1113條第1 項之
    規定，準用同法第1092條「得因特定事項，於一定期限內，
    委託他人行使監護之職務」為適用，併此指明。
四、依非訟事件法第21條第1 項，民事訴訟法第78條、第85條第
    1 項，裁定如主文。
中    華    民    國    95    年    9     月    8     日
                  家事法庭  法  官  黃惠瑛
以上正本證明與原本無異。
如不服本裁定應於送達後10日內向本院提出抗告狀，並應繳納抗
告裁判費新台幣1000元。
中    華    民    國    95    年    9     月    8     日
                            書記官  楊振宗


司法院資訊處製作；財團法人民間司法改革基金會備份。
